【裁判字號】    98,交抗,478
【裁判日期】    980720
【裁判案由】    聲明異議
【裁判全文】
臺灣高等法院高雄分院刑事裁定         98年度交抗字第478號
抗   告   人
即原處分機關  交通部公路總局高雄區監理所
代   表   人  乙○○
異   議   人
即 受 處分人  甲○○
上列抗告人因受處分人違反道路交通管理處罰條例聲明異議案件
，不服臺灣高雄地方法院中華民國98年6 月29日裁定（98年度交
聲字第1087號），提起抗告，本院裁定如下：
    主  文
抗告駁回。
    理  由
一、本案經本院審理結果，認原審上開裁定認事用法均無違誤，
    應予維持，並引用原審上開裁定之理由，如附件所述。
二、抗告人抗告意旨略以：道路交通管理處罰條例第35條第1 項
    處罰酒後駕車行為規定之立法目的，在於駕駛人於飲酒後駕
    車，將無法保持清晰、正常之判斷，反應及操控能力降低，
    增加發生交通事故之危險，對於整體用路人之生命、身體、
    財產法益造成極大之侵害，故對於酒後駕車行為除科以罰鍰
    及當場移置保管該汽車外，並吊扣駕駛人之駕駛執照1 年及
    命其應接受道路交通安全講習，以避免駕駛人再犯，確保用
    路人安全，現行駕駛執照核發制度，取得較高一級車類之駕
    駛執照者，僅係取得許可範圍之單一憑證，而非取得數個許
    可，此一制度已行之有年，為多數國人所熟悉且已形成法之
    確信。當行為人有酒後駕車違規行為，所受「吊扣駕駛執照
    」處分應指「吊扣駕駛人酒後違規駕駛時，駕駛該違規車輛
    所憑之駕駛執照」，非指准駕資格，亦即取得高一級車類之
    駕駛資格者，得駕駛較低級車類之車輛，當未領有較低級駕
    駛執照者，依憑其所領有之較高級駕駛執照，酒後違規駕駛
    較低級之車輛時，自仍應吊扣其駕駛該違規車輛所憑之較高
    級駕駛執照，如此始符道路交通法規之立法目的暨對主管機
    關之授權，對於國人之用路安全方不致造成隱憂。本件異議
    人違規時所駕駛自用小貨車之資格憑證，係普通大客車駕駛
    執照，並非無照駕駛，則抗告人裁處吊扣其所領有之普通大
    客車駕駛執照，於法自無不合，乃原裁定竟予撤銷，諭知不
    罰，請撤銷原裁定，更為適法之裁定云云。
三、經查，受處分人甲○○酒後違規駕駛自用小貨車固屬實情，
    惟道路交通管理處罰條例第68條已於94年12月14日修正公布
    ，並自95年3 月1 日開始施行，原條文規定：「汽車駕駛人
    ，因違反本條例及道路交通安全規則之規定，受吊扣或吊銷
    駕駛執照處分時，吊扣或吊銷其持有各級車類之駕駛執照」
    ，修正後改為：「汽車駕駛人，因違反本條例及道路交通安
    全規則之規定，受吊銷駕駛執照處分時，吊銷其持有各級車
    類之駕駛執照」。觀其提案修正理由「原條文將違法或違規
    駕駛人所持有各級車類之駕駛執照一併吊扣或吊銷失之過酷
    ，影響人民工作及生活甚鉅，爰修正之」，顯見依現行道路
    交通管理處罰條例規定，不得吊扣駕駛人所持有他級駕駛執
    照。從而，於為吊扣駕駛人駕駛執照之處分時，自僅得吊扣
    駕駛人違規時所駕駛該級車類之駕駛執照，以限制其繼續駕
    駛該級車類行駛道路之權利。因此，原處分機關關於吊扣異
    議人駕駛執照12個月之處分，僅能吊扣異議人小型車普通駕
    駛執照，不得代以吊扣其大客車普通駕駛執照，而異議人既
    無自用小型車普通駕駛執照可供吊扣，該部分處分無法執行
    ，自屬無從維持，應予撤銷等情，業據原審於裁定理由論述
    甚詳，本院認上開法律既已修正而作明確之規定，且修正該
    法條之理由已如上述，原處分機關即應遵守，殊不應再以其
    他似是而非之立論，而為違法裁罰之理由，是抗告人抗告意
    旨所陳並無理由，應予駁回。
四、據上論結，應依道路交通案件處理辦法第26條、刑事訴訟法
    第412條，裁定如主文。
中    華    民    國    98    年    7     月    20    日
                  刑事第四庭    審判長法  官  蕭權閔
                                      法  官  吳進寶
                                      法  官  陳吉雄
以上正本證明與原本無異。
本件裁定不得再抗告。
中    華    民    國    98    年    7     月    22    日
                                      書記官  郭蘭蕙
附件：
臺灣高雄地方法院交通事件裁定        98年度交聲字第1087號
原處分機關  交通部公路總局高雄區監理所
異  議  人  甲○○
上列受處分人因違反道路交通管理處罰條例案件，對於交通部公
路總局高雄區監理所民國98年4 月21日所為之高監自裁字第裁80
-N00000000號裁決聲明異議，本院裁定如下：
    主  文
原處分關於甲○○酒精濃度超過規定標準，吊扣駕駛執照十二個
月之處分撤銷。
上開撤銷部分不罰。
    理  由
一、聲明異議意旨略以：異議人甲○○（下稱異議人）於民國97
    年12月7 日凌晨0 時30分飲酒後超過標準，駕駛車號2S-164
    1 號自用小貨車，行經高雄縣路竹鄉○○路口，為警攔檢查
    獲，處罰鍰新臺幣（下同）4 萬9500元（依行政罰法第26條
    第1 項規定無須繳納罰鍰），並吊扣駕駛執照12個月。惟因
    異議人僅有大客車普通駕駛執照，請求法院考量異議人家庭
    生計問題，准許免予吊扣大客車普通駕駛執照等語（聲明異
    議範圍不含裁處罰鍰4 萬9500元及施以道安講習部分）。
二、按汽車駕駛人，駕駛汽車經測試檢定有左列情形之一者，處
    1 萬5 千元以上6 萬元以下罰鍰，並當場移置保管其車輛及
    吊扣其駕駛執照1 年；因而肇事致人受傷者，並吊扣其駕駛
    執照2 年；致人重傷或死亡者，吊銷其駕駛執照，並不得再
    考領：一、酒精濃度超過規定標準，道路交通管理處罰條例
    第35條第1 項第1 款定有明文。
三、經查，異議人於上開時地，因飲酒後酒精濃度超過標準，駕
    駛前揭自用小貨車，為警攔檢查獲，並由原處分機關以駕駛
    人酒精濃度超過規定標準為由，裁處罰鍰4 萬9500元、吊扣
    駕照12個月並施以道安講習事實，業據異議人自承在卷，並
    有高雄縣政府警察局舉發違反道路交通管理事件通知單、交
    通部公路總局高雄區○○○○○道路交通管理事件裁決書各
    1 紙附卷可稽。又異議人並無小型車普通駕駛執照，僅有大
    客車普通駕駛執照，而原處分機關執行吊扣駕駛執照之處分
    時，係要求吊扣異議人大客車普通駕駛執照等事實，亦經異
    議人陳述明確，且有交通部公路總局高雄區監理所98年4 月
    23日高監自字第0980018207 號聲明異議案件移送書意見欄1
    紙在卷足憑，均堪認屬實。而道路交通管理處罰條例第68條
    曾於94年12月14日修正公布，並自95年3 月1 日開始施行，
    原條文規定：「汽車駕駛人，因違反本條例及道路交通安全
    規則之規定，受吊扣或吊銷駕駛執照處分時，吊扣或吊銷其
    持有各級車類之駕駛執照」，修正後改為：「汽車駕駛人，
    因違反本條例及道路交通安全規則之規定，受吊銷駕駛執照
    處分時，吊銷其持有各級車類之駕駛執照」。觀其提案修正
    理由「原條文將違法或違規駕駛人所持有各級車類之駕駛執
    照一併吊扣或吊銷失之過酷，影響人民工作及生活甚鉅，爰
    修正之」，顯見依現行道路交通管理處罰條例規定，不得吊
    扣駕駛人所持有他級駕駛執照。從而，於為吊扣駕駛人駕駛
    執照之處分時，自僅得吊扣駕駛人違規時所駕駛該級車類之
    駕駛執照，以限制其繼續駕駛該級車類行駛道路之權利。因
    此，原處分機關關於吊扣異議人駕駛執照12個月之處分，僅
    能吊扣異議人小型車普通駕駛執照，不得代以吊扣其大客車
    普通駕駛執照，而異議人既無自用小型車普通駕駛執照可供
    吊扣，該部分處分無法執行，本院即無從予以維持，是異議
    人提出本件聲明異議，非無理由，原處分機關關於吊扣異議
    人駕駛執照12個月之處分自應予以撤銷，該部分並為不罰之
    諭知。
四、依道路交通案件處理辦法第20條前段，裁定如主文。
中    華    民    國    98    年    6     月    29    日
                  交通法庭    法  官  施介元
以上正本證明與原本無異。
如不服本裁定應於送達後5日內向本院提出抗告狀。
中    華    民    國    98    年    6     月    29    日
                                書記官  葉玉芬


司法院資訊處製作；財團法人民間司法改革基金會備份。
